【裁判字號】    92,台上,4832
【裁判日期】    920904
【裁判案由】    業務過失致人於死
【裁判全文】
最高法院刑事判決                              九十二年度台上字第四八三二號
    上  訴  人  甲○○
    選任辯護人  柯士斌律師
右上訴人因業務過失致人於死案件，不服台灣高等法院中華民國八十九年十二月二十
七日第二審更審判決（八十九年度交上更(一)字第三八號，起訴案號：台灣宜蘭地方法
院檢察署八十六年度偵字第二三三一號），提起上訴，本院判決如左：
    主  文
上訴駁回。
    理  由
按刑事訴訟法第三百七十七條規定，上訴於第三審法院，非以判決違背法令為理由，
不得為之。是提起第三審上訴，應以原判決違背法令為理由，係屬法定要件。如果上
訴理由狀並未依據卷內訴訟資料，具體指摘原判決不適用何種法則或如何適用不當，
或所指摘原判決違法情事，顯與法律規定得為第三審上訴理由之違法情形，不相適合
時，均應認其上訴為違背法律上之程式，予以駁回。本件上訴意旨略稱：(一)台灣省車
輛行車事故覆議鑑定委員會（下稱台灣省覆議鑑定委員會）覆議意見書已載明：邱車
（即上訴人之車）已行將完成左轉有優先通行權，甲○○無肇事因素等語，對此有利
於上訴人之證據，原判決未予採納，且未明不予採納之理由，而於理由論定上訴人
未達交岔路口中心處搶先左轉等情，有未依卷證資料認定之違法，且有不載理由或理
由矛盾之違法。(二)本件車禍現場被害人所駕駛小客車之煞車痕究係撞擊時即時煞車停
止之痕跡，抑或為撞擊後夾帶拖行數公尺持續煞車之痕跡，理應有專業之鑑定及科學
之驗證為依據，原審未予詳查，遽為上訴人有罪之判決，亦有應於審判期日調查之證
據未予調查之違法。(三)道路交通安全規則第一百零二條第一項第四款規定汽車左轉彎
時應行至交岔路口中心處左轉並不得佔有來車道搶先左轉，足見行至交岔路口中心處
左轉暨不得佔用來車道為二者不同之行為態樣，原判決事實稱：上訴人貿然佔用來車
道搶先左轉，理由稱：上訴人未達中心處即提前左轉，事實與理由矛盾，不無不載
理由或理由矛盾之違法。(四)本件車禍撞擊之後仍會有煞車痕出現，乃因死者王銘成之
小客車超速行駛，衝擊力大，在撞擊上訴人之車後因衝力過大將上訴人之農用拼裝車
推行向前，又因其小客車仍向前衝因此其車輪鎖死，故於前衝之際仍於地上留下筆直
煞車痕，又從現場照片顯示小客車煞車痕、右輪均在慢車道上以及其車頭受損較嚴重
等情，顯示二車撞擊位置應在慢車道上，依此亦足以證明上訴人之車已轉彎並完全通
過快車道，行進於慢車道上始遭王銘成之車撞上，原判決未詳加審究，遽認上訴人係
佔用來車道搶先左轉而為上訴人有罪之判決，其判決有不載理由、不適用法規或適用
不當之違法等語。
惟查原判決認定上訴人有事實欄所載之犯行，因而撤銷第一審諭知上訴人無罪之判決
，改判論處上訴人從事業務之人，因業務上之過失致人於死罪刑，係依憑被害人王銘
成之妻之指訴、上訴人供認有於事實欄所載時地駕駛農用拼裝車與被害人所駕駛之自
用小客車發生碰撞，致被害人受傷不治死亡之供述以及被害人因車禍受有頭部外傷、
左側硬腦膜下出血、多處肋骨骨折等傷，經送醫治療，終因傷勢過重導致心肺衰竭及
急性腎衰竭併敗血症不治死亡，亦有醫院死亡證明書附卷可稽，佐以卷附道路交通事
故調查報告表、台灣省基宜區車輛行車事故鑑定委員會（下稱基宜區鑑定委員會）鑑
定意見書等事證，為其論罪之基礎。並明：汽車行駛至交岔路口左轉彎時，應距交
岔路口三十公尺前顯示方向燈或手勢，行至交岔路口中心處左轉，並不得佔用來車道
搶先左轉；轉彎車應讓直行車先行，道路交通安全規則第一百零二條第一項第四款、
第六款前段定有明文。上訴人雖辯稱：伊所駕駛之農用拼裝車沿台七丙線道路即大埔
路往羅東方向行駛，至肇事地點欲左轉進入南北一路時曾暫停，發現被害人車輛約在
一百公尺外伊始左轉，距因被害人車速太快撞上伊所駕駛之農用拼裝車右後車輪，伊
在路口中心處位置左轉，亦無佔用來車道搶先左轉，伊之車因受衝撞移位，車禍後始
停放在離左轉路口較遠之地點云云，但依卷附道路交通事故調查報告表及肇事現場照
片顯示：車禍後被害人所駕駛之小客車停放在大埔路上已逾大埔路與南北一路之交岔
路口，其煞車線痕長為三十二點九公尺，十分筆直，終端幾乎已達南北一路（路寬九
公尺）靠三星方向之路墩處（即大埔路左側路墩處），車頭毀損，其中以右側受損情
況較為嚴重；上訴人所駕駛之農用拼裝車右後輪遭被害人之車撞擊後，因物理作用，
車頭朝羅東方向，整輛車與大埔路近乎平行並靠近路邊等情，足認被害人之車顯已越
過南北一路中心線後始撞及上訴人之農用拼裝車右後輪，兩車撞擊點距南北一路中心
點約四點五公尺，易言之，上訴人之車係未達上開路口中心處即提前左轉。上訴人上
開所辯與上開事證不符，蓋苟實際上兩車撞擊點係在南北一路延長線之中間，則被害
人之車當無受撞後數公尺長之煞車痕仍然筆直之理，且從現場照片顯示：上訴人之車
與被害人之車撞擊後，近乎與大埔路即被害人車輛成平行方向停在路邊之情形，亦足
見上訴人當時係行駛在大埔路，因未至大埔路與南北一路交岔路口中心處即提前左轉
，欲駛入左前方南北一路，車身始未與大埔路垂直，以致與被害人車輛撞擊後，與大
埔路近乎成平行方向而停在路邊。上訴人上開所辯，無非企圖推卸刑責，不足採信。
上訴人駕駛農用拼裝車，行至上開路口欲行左轉，因疏於注意，貿然佔用來車道搶先
左轉，未讓直行車先行，致與被害人所駕之車相撞致被害人傷重死亡，雖被害人之車
超速行駛，亦與有過失，然上訴人亦不得解免其過失致人於死罪責，本件經送請基宜
區鑑定委員會鑑定，亦同此鑑定，至台灣省覆議鑑定委員會覆議意見書（附於一審卷
第三十三頁）雖認上訴人無肇事因素云云，然其覆議並未就上訴人未達交岔路口中心
處搶先左轉且上訴人見被害人駕車自對向駛來，未讓直行車先行以致肇事等情詳為斟
酌，遽認上訴人無肇事因素云云，並無足採等理由綦詳。又按(一)汽車行駛至交岔路口
左轉彎時，苟未行至交岔路口中心處即提前左轉，將同時佔用來車道而影響交通安全
，因此道路交通安全規則第一百零二條第一項第四款乃有前揭汽車行駛至交岔路口左
轉彎時，應行至交岔路口中心處左轉，並不得佔用來車道搶先左轉之規定，原判決事
實認定上訴人駕車疏於注意上開規定，貿然佔用來車道搶先左轉等事實，於理由明
：上訴人駕車疏於注意未至交岔路口中心處提前左轉，亦即貿然佔用來車道搶先左轉
，未讓直行車先行，係違反上開規定，為有過失責任等情（見原判決理由二之(二)及二
之(六)之記載），自難遽指有不載理由或理由矛盾之違法。(二)原審以事證明確，且上訴
人於原審言詞辯論時亦表示沒有其他證據請求調查等語（見原審交上更(一)字卷第二十
一頁），是原審縱未就肇事現場被害人汽車之煞車痕如何形成等情再送鑑定，亦難遽
指有違反證據調查必要性之違誤。其餘上訴意旨徒憑己見就原審採證認事職權之行使
及原判決已論斷說明事項重複為事實之爭辯，亦非適法之第三審上訴理由。上訴意旨
指摘各項均核與法律規定得為第三審上訴理由之違法情形，不相適合，依前揭說明，
其上訴違背法律上之程式，應予駁回。
據上論結，應依刑事訴訟法第三百九十五條前段，判決如主文。
中      華      民      國    九十二    年      九      月      四      日
                              最高法院刑事第十一庭
                                  審判長法官  呂  潮  澤
                                        法官  白  文  漳
                                        法官  陳  世  雄
                                        法官  孫  增  同
                                        法官  林  開  任
      右正本證明與原本無異
                                              書  記  官
中      華      民      國    九十二    年      九      月      九      日


司法院資訊處製作；財團法人民間司法改革基金會備份。
